【裁判字號】    95,重上更(五),17
【裁判日期】    950406
【裁判案由】    違反麻醉藥品管理條例
【裁判全文】
臺灣高等法院臺南分院刑事判決      95年度重上更(五)字第17號
上  訴  人
即  被  告  丙○○
選任辯護人  李清輝律師
上列上訴人因違反麻醉藥品管理條例案件，不服臺灣嘉義地方法
院八十七年度訴字第三九六號中華民國八十八年十一月廿二日第
一審判決（起訴案號：臺灣嘉義地方法院檢察署八十七年度偵字
第三八六三號），提起上訴，判決後，經最高法院第五次發回，
本院判決如下：
    主  文
原判決關於非法販賣化學合成麻醉藥品及定應執行刑部分，均撤
銷。
丙○○連續幫助非法販賣化學合成麻醉藥品，累犯，處有期徒刑
貳年。扣案筆記簿壹本、存摺壹本、門號0000000000
號、0000000000號行動電話各壹支均沒收。
    事  實
一、丙○○（被訴販賣第一級毒品部分，業經判決無罪確定；被
    訴傷害部分，亦經判決公訴不受理確定）於民國（下同）八
    十五年至八十六年間，有三次違反麻醉藥品管理條例前科，
    其中於八十六年間，因違反麻醉藥品管理條例案件，經台灣
    台中地方法院，判處有期徒刑六月，於八十六年十一月六日
    執行完畢。竟仍不知悔改，又基於幫助成年男子邱銘鏞非法
    販賣化學合成麻醉藥品安非他命牟利之概括犯意，提供其於
    中國農民銀行高雄分行申設000－00－00000－0
    號帳戶，給予邱銘鏞非法販賣化學合成麻醉藥品安非他命，
    由買受人存入價金，並連續自八十七年四月十三日起，至八
    十七年五月十九日即邱銘鏞為警查獲前一日止（起訴書誤為
    自八十七年四月間某日起，至八十七年六月下旬止），以其
    申用0000000000號、0000000000號行
    動電話，為聯絡工具，介紹綽號「黑輪、禮仔、豐明（起訴
    書誤為豐榮）」等不詳成年男子，向邱銘鏞購買安非他命，
    俟「黑輪、禮仔、豐明」不詳男子，將購買安非他命價金存
    入丙○○上開帳戶後，丙○○即帶領綽號「黑輪、禮仔、豐
    明」等不詳男子，至邱銘鏞在彰化縣員林鎮（起訴書誤為彰
    化縣永靖鄉）租處，向邱銘鏞取得相等份量安非他命，邱銘
    鏞則以丙○○上開帳戶金融卡，提領販賣所得價金（存摺由
    丙○○保管及負責補摺），丙○○每介紹賣出安非他命，累
    計達新台幣（下同）十萬元時，即由邱銘鏞處獲得一錢安非
    他命為酬（迄查獲止共抽取四次，每次一錢約四、五千元）
    。丙○○以此方式，連續幫助邱銘鏞販賣安非他命九次。
二、嗣於八十七年六月卅日晚上十時十分許，丙○○與女友陳金
    慧發生爭吵並鬥毆，女友陳金慧乃將丙○○所有供己施用海
    洛因淨重０‧二五公克、安非他命淨重四‧三三公克，吸食
    器二支（含有安非他命殘留）、錫箔紙一捲，交由胞兄陳建
    興持向警方舉發，而於八十七年七月一日晚上八時許，在嘉
    義巿中山路三一八號前，為警查獲，並於丙○○駕駛ＲＳ─
    八七四一號小客車，查獲其所有，供記載幫助販賣安非他命
    數量、金額所用記事簿一本、供幫助販賣安非他命聯絡用0
    000000000號、0000000000號行動電話
    二支及中國農民銀行高雄分行000－00－00000－
    0號帳戶存摺一本。並供出麻醉藥品安非他命來源，而帶同
    警員，於八十七年七月九日下午三時四十分許，在彰化縣員
    林鎮○○路四九二巷一一二號前，查獲綽號「金螺」謝錦灑
    ，並因而破獲前開邱銘鏞、謝錦灑等人販賣安非他命案件。
三、案經嘉義市警察局第一分局報請臺灣嘉義地方法院檢察署檢
    察官偵查起訴。
    理  由
甲、證據能力部分：
一、按依刑事訴訟法第一百條之二準用同法第一百條之一第一項
    規定，司法警察詢問犯罪嫌疑人，除有急迫情況，且經記明
    筆錄者外，應全程連續錄音；必要時，並應全程連續錄影。
    立法目的，在於建立詢問筆錄公信力，並擔保詢問程序合法
    正當；亦即在於擔保犯罪嫌疑人，對於詢問陳述，係出於自
    由意思及筆錄所載內容與其陳述相符。故司法警察詢問犯罪
    嫌疑人如違背上開規定，其所取得供述筆錄，究竟有無證據
    能力，原應審酌司法警察違背該法定程序主觀意圖、客觀情
    節、侵害犯罪嫌疑人權益輕重、對犯罪嫌疑人在訴訟上防禦
    不利益程度，以及該犯罪所生危害，暨禁止使用該證據對於
    抑制違法蒐證效果，及司法警察如依法定程序有無發現該證
    據必然性等情形，本於人權保障與社會安全之均衡維護精神
    ，依比例原則，具體認定之。但如犯罪嫌疑人陳述，係屬自
    白，同法第一百五十六條第一項已特別規定「被告自白，非
    出於強暴、脅迫、利誘、詐欺、違法羈押或其他不正方法，
    且與事實相符者，得為證據」，則被告在警詢自白，如係出
    於自由意思，而非不正方法，且其自白陳述與事實相符，縱
    令司法警察對其詢問時，未經全程連續錄音或錄影，致詢問
    程序不無瑕疵，仍難謂其於警詢自白筆錄無證據能力（最高
    法院九十二年度台上字第六一一九號判決參照）。
二、關於被告丙○○警訊筆錄證據能力部分：
  (一)本件被告丙○○於原審及本院均辯稱：其於警局經警方疲勞
    偵訊，故警訊筆錄內容，曲解其原意云云。經查，證人即製
    作被告八十七年七月一日警詢筆錄警員乙○○於本院供稱：
    製作筆錄當時有錄音，沒有錄影，錄音帶當時已經一併移送
    偵查隊等語（詳更(五)卷一０二頁），而證人即製作被告八十
    七年七月二日警詢筆錄警員甲○○亦稱：應該有錄音、錄影
    ，時間太久了等語（詳更(五)卷一０五頁）。然經本院更五審
    ，向嘉義市警察局第一分局函查，經該分局覆稱：本分局於
    八十七年七月一日、二日，對被告丙○○製作警訊筆錄時，
    並無實施錄音，因該期間尚未實施錄音規定等語（詳更(五)卷
    七四頁）。則本件被告警詢筆錄製作時，究有無全程錄音，
    顯已難以證明。惟有疑應為有利被告認定，本件宜認被告警
    詢筆錄製作時，並未全程錄音。又被告警詢筆錄製作時，嘉
    義市警察局第一分局向本院雖覆稱，該期間尚未實施錄音規
    定云云。然刑事訴訟法第一百條之一關於訊問被告，應全程
    連續錄音規定，於八十七年一月廿一日即已修正公布，則嘉
    義市警察局第一分局，於八十七年七月一日、二日，製作上
    開被告警詢筆錄時，未予全程錄音，自屬有違法定程序，其
    詢問程序顯有微瑕。
  (二)然觀諸被告警詢筆錄，警員乙○○、甲○○對於被告是否同
    意夜間詢問，及刑事訴訟法第九十五條，關於被告權益告知
    等程序，均經被告同意及依法踐行，有八十七年七月一日、
    二日警詢筆錄在卷可稽（詳警卷一頁及背面、六頁及背面）
    ，且被告係於八十七年七月一日晚上九時卅七分許，開始製
    作第一次警詢筆錄，於同晚十一時十分許，因被告表明覺得
    疲累，不願意接受製作筆錄，警員立即停止製作，後又於同
    晚十一時卅五分許，經被告表明要繼續製作，警員始又繼續
    進行第一次警訊詢問，至八十七年七月二日凌晨五十分許結
    束；而八十七年七月二日第二次警詢筆錄，則係於八十七年
    七月二日凌晨二時五十分許，開始製作，雖未記錄結束時間
    ，但觀諸筆錄內容不多，堪認進行時間不長，有被告警詢筆
    錄在卷可查（詳警卷三頁）。則以本件被告警詢筆錄製作時
    間，不逾三小時，期間更因被告要求，即停止詢問，足徵警
    員製作本件被告警詢筆錄時，並無被告所指，有疲勞詢問情
    事存在。
  (三)又被告指稱：其警詢筆錄內容有遭曲解云云。然被告於偵審
    中迭稱：其介紹別人向綽號「阿勇」購買毒品等語（詳偵查
    卷九頁背面，聲羈卷四頁背面至五頁，原審卷(一)四一至四三
    頁），與警詢筆錄記載被告稱：我介紹別人，向綽號「阿妹
    」及其同居男子「阿勇」購買毒品等語相符（詳警卷二頁背
    面至三頁背面）。由此可見，本件警員製作被告警詢筆錄時
    ，應係依被告供述內容，如實記載。故被告辯稱，其警詢筆
    錄內容，有遭曲解云云，顯非真實，所辯即非可信。
  (四)綜上所述，被告丙○○警詢供述，雖未依法全程錄音，而有
    違法定程序，然被告既已明示同意夜間訊問，而警員亦依法
    踐行告知程序，且無疲勞訊問情事，警訊筆錄內容亦依被告
    供述，詳實記載，顯係出於被告自由意思所為，本院衡量警
    員違背法定程序主觀意圖、客觀情節、侵害被告權益，尚屬
    輕微，對犯被告在訴訟上防禦不利益程度不生影響，及使用
    該警詢筆錄，並無鼓勵警員違法採證情事發生，且即便禁止
    使用該警詢筆錄，對於被告犯行認定，亦不生影響，併審酌
    人權保障及公共利益維護等情，認本件被告警詢筆錄，有證
    據能力，合先說明。
乙、實體部份：
一、訊據上訴人即被告丙○○供承將中國農民銀行高雄分行九六
    二七三八號帳戶借予邱銘鏞使用，然否認涉有上開犯行，辯
    稱：我只有吸食毒品，當時因我沒錢，只想有毒品可吸，因
    「黑輪」他們對員林不熟，叫我開車帶他們去，我帶「黑輪
    」他們一起去，向邱銘鏞買，我只是幫「黑輪」隨手記下來
    ，以便「黑輪」與邱銘鏞他們日後對帳，「黑輪」就會給我
    一些安非他命作為酬庸；我沒有幫邱銘鏞記帳，與邱銘鏞並
    無共同販賣毒品犯意聯絡；亦無居中介紹買主向邱銘鏞購買
    毒品情形云云。
二、惟查：
  (一)依被告於警偵訊及原審供稱：警方所查扣筆記簿中所記載代
    號，是我介紹別人向綽號「阿妹（指賴淑華）」女子或其同
    居人綽號「阿勇（即邱銘鏞）」購買安非他命及海洛因代號
    及金額；是他們叫我介紹別人向他們買，金額滿十萬元，他
    們就送我一錢安非他命，給我吸食；我介紹過的人，我只知
    有綽號「黑輪、禮仔、豐明」；我介紹「黑仔」等人，或帶
    買主向綽號「阿勇」購買安非他命及海洛因（被告關於海洛
    因部分罪證不足，已判決無罪確定），且對海洛因購買價格
    ，亦不知其詳，而安非他命則是以一錢新台幣五千元購買；
    如有人要買安非他命，我就帶他去找「阿勇」購買，由購買
    者，將錢匯入中國農民銀行000－00－00000－0
    帳號，再由「阿勇」持我借他的提款卡去領款；他們直接和
    邱銘鏞談價格、數量，談成後，才通知我；金額部分他們都
    自己談，我不知道；若買十萬元，邱銘鏞會送我一錢安非他
    命，作為他借我帳戶的報酬等語（詳警卷三頁背面至四、六
    頁背面至七頁，偵查卷九頁及背面，聲羈卷四至六頁，原審
    卷(一)四一至四三頁、一二九頁背面至一三０頁），並有門號
    0000000000號、0000000000號行動電
    話二支及中國農民銀行高雄分行000－00－00000
    －0號帳戶存摺及記載其幫助販賣安非他命數量、金額之記
    事簿扣案可證。是被告於警偵訊自白，核與事實相符。準此
    ，被告固介紹他人向邱銘鏞購買毒品，並提供帳戶予邱銘鏞
    販毒使用，惟被告既未介入買賣毒品雙方交易過程，且未與
    邱銘鏞分配販毒所得利益，僅僅是單純自邱銘鏞處，獲得報
    酬，則被告所為，應僅係供正犯以助力幫助行為，非參與正
    犯犯罪事實之共同正犯為是。
  (二)次依被告於原審及更二審供承：帳戶是在八十七年三月間至
    六月間，查獲前（八十七年七月一日查獲）約使用四個月等
    語（詳原審卷(二)四四頁，更(二)卷十頁），核與卷附扣案筆記
    簿，自三月廿九日起，就有毒品代號紀錄等情（詳偵查卷六
    二至七一頁）及被告所有農民銀行帳戶，自八十七年四月十
    三日起，至八十七年五月十一日止，有多筆以無摺現金存入
    、旋即幾乎全額提領之異常交易情形（詳原審卷(一)一五六至
    一六八頁），尚稱相符。是被告交付上開帳號提款卡，供邱
    銘鏞販毒使用，應於八十七年三月間即交付，而邱銘鏞真正
    因毒品成交使用帳戶時間，應為八十七年四月十三日起至八
    十七年五月十九日查獲前為是。足徵被告供稱：從八十七年
    四月底，始介紹購買毒品等語（詳警卷三頁背面，原審卷(一)
    四一頁，上訴卷二六至二八頁），係被告為圖減免刑責，所
    為避就之詞，要非可採。
  (三)又扣案筆記簿，為被告紀錄幫助販毒情形。就此筆記簿，被
    告於原審雖辯稱：帳簿是八十五年份，是因我隨便拿本筆記
    簿計算，但實際是八十七年開始的；帳簿上僅年份不正確，
    日期仍依交易日期記載等語（詳原審卷(一)四二頁及背面）。
    然被告於原審亦稱：他們（指綽號黑輪、禮仔、豐明）直接
    和邱銘鏞談價格、數量，談成後，才通知我；因我要計算是
    否有十萬元，以便向邱銘鏞要一錢安非他命，所以帳簿才會
    有購買金額、數量、尚欠餘款；又因邱銘鏞說，錢未收到，
    還不算，所以我就記下，誰尚欠多少錢；是先把錢匯入我戶
    頭，再約定交貨時間、地點；會有欠款，是因購買金額很大
    ，若所欠金額很少，邱銘鏞會先把東西給我們，下次再算；
    我與邱銘鏞計算是否賣到十萬元毒品，以帳簿及存摺為準；
    因沒錢買安非他命吸食，所以把帳戶借邱銘鏞用；帳簿從一
    月份起開始記，因我把邱銘鏞告訴我的欠帳數額，直接記上
    ，一月份會有「1.5、4.5、2.5」-記載，那是重量記載，可
    作為下次交易時，扣掉上次錢，仍可拿多少的記載；至金額
    部分，均是他們自己談，我不知道等語（詳原審卷四一至四
    三頁）。參酌扣案筆記簿，早於三月廿九日起，即有毒品代
    號、數量及金額紀載。將其與被告所有上開銀行帳號存款情
    形，相互對照，雖不相符。但依被告供稱：因邱銘鏞說，錢
    未收到，還不算等語。顯見扣案筆記簿記載，僅供被告作為
    向邱銘鏞索取，其每介紹達十萬元即送一錢安非他命依據而
    已。至於是否確已達十萬元，而得索取一錢安非他命，仍以
    銀行帳戶存入金額為準，應符合常情。
  (四)至被告丙○○幫助邱銘鏞販賣毒品次數部分，被告雖稱：共
    介紹向邱銘鏞等購買十餘次云云（詳聲羈卷六頁，原審卷(一)
    七六、一二九頁背面）。惟被告自白不得作為有罪判決唯一
    證據，仍應調查其他必要證據，以察其是否與事實相符（刑
    事訴訟法第一百五十六條第二項參照）。而觀諸扣案筆記簿
    及被告所有銀行帳戶存提款交易情形，被告介紹「黑輪」等
    人，向邱銘鏞購買毒品，計有九次。其金額總計為四十七萬
    五千元，如附表所示。而依被告所稱：每十萬元，可獲得一
    錢安非他命吸食。則被告總計，可獲得四次，每次一錢安非
    他命等情，亦可認定。
  (五)另被告丙○○介紹安非他命交易，累積金額每達十萬元，即
    可自主犯邱銘鏞處獲得一錢安非他命，此迭據被告於警偵訊
    、原審及本院上訴審坦認在卷（詳警卷三頁，偵查卷九頁背
    面，聲羈卷五頁，原審卷四一頁，上訴卷廿六至廿七頁）。
    又被告對主犯邱銘鏞販賣安非他命有營利意圖，應知之甚明
    此觀諸被告不但介紹買主，且提供銀行帳號給邱銘鏞使用自
    明，是被告有幫助主犯邱銘鏞販賣安非他命故意至明。
  (六)又被告因涉本件幫助販賣安非他命罪，於八十七年七月一日
    晚上八時許，為警查獲後，翌日即由檢察官執行羈押，並於
    羈押期間，配合檢察官及警察偵查，供出安非他命來源，係
    來自邱銘鏞、謝錦灑等人，因而查獲邱銘鏞等人販賣安非他
    命案件，業據被告於警詢及偵查中供明，並有嘉義巿警察局
    第一分局刑事案件移送書、警詢筆錄及偵訊筆錄，暨檢察官
    偵查指揮書在卷可參（詳偵查卷一、廿一至廿五、三六至三
    七頁、四一、四七至五九頁），並經警員楊智、童永和於原
    審及更二審到庭證實（詳原審七七頁、更(二)卷(二)八至十頁）
    。且毒犯謝錦灑、邱銘鏞二人，並分別經判刑確定，亦有本
    院八十八年上訴字第六六號判決，臺灣高等法院台中分院八
    十七年上訴字第二九九七號判決在卷可佐（詳更(二)卷(一)三三
    至三六、五四頁及上訴卷八七至九六頁），並經本院於更二
    審時，調卷查明無訛。足見毒犯謝錦灑、邱銘鏞二人，販賣
    毒品案件，係因被告供出來源而查獲，堪可認定。
  (七)末查，被告於警訊及原審雖迭稱：其於八十七年五月廿二日
    及八十七年六月中旬，曾有二次帶「黑輪」，向賴淑華及賴
    宜宏購買安非他命，第一次有成交、第二次無成交云云（詳
    偵查卷五四頁背面，原審卷(一)一三０頁）。惟查：(1)女子賴
    淑華雖於八十六年間，因施用毒品及吸用化學合成麻醉藥品
    等罪，經判處有期徒刑三年八月確定，嗣經撤銷假釋，再執
    行殘刑有期徒刑二年六月二日，將於九十六年七月十七日刑
    期屆滿，然迄今尚查無其有犯販賣安非他命前科，有其前案
    紀錄表在卷可憑。且證人賴淑華於本院更三審堅決否認，被
    告曾介紹「黑輪」等人，向伊購買安非他命，並堅稱伊與被
    告無毒品往來等語（詳更(三)卷九一至九二頁）。(2)至於被告
    供出賴宜宏非法販賣化學合成麻醉藥品部分，則經臺灣彰化
    地方法院檢察署檢察官，以罪證不足，於八十八年二月六日
    ，以八十七年偵字第六七五九號處分不起訴確定，經本院更
    二審調卷查明。故迄無確切證據，足認被告有幫助賴淑華或
    賴宜宏販賣安非他命犯行。且公訴人起訴意旨，亦未提及此
    部分，併此敘明。
  (八)綜上所述，被告提供其中國農民銀行高雄分行000－00
    －00000－0號帳戶，給毒犯邱銘鏞販賣安非他命，供
    其接受買受人存入價金，並以其0000000000號、
    0000000000號行動電話，為聯絡工具，連續介紹
    綽號「黑輪、禮仔、豐明」等不詳男子，向邱銘鏞購買安非
    他命，並帶領彼等至邱銘鏞在彰化縣員林鎮租處，向邱銘鏞
    拿取安非他命，共計九次。被告因而獲取四次一錢安非他命
    吸食，是被告有多次幫助邱銘鏞販賣安非他命牟利犯行甚明
    。至被告於扣案筆錄簿上，有無為邱銘鏞，記載安非他命交
    易數量及金額，核與被告幫助販毒犯行成立無涉。是被告嗣
    後翻異前詞，所辯為卸責之詞，不足採信。本件被告幫助販
    毒品犯行，事證已明，堪以認定。
三、按行為後法律有變更者，適用裁判時法律；但裁判前法律有
    利於行為人者，適用最有利於行為人法律，刑法第二條第一
    項定有明文。又販賣化學合成麻醉藥品安非他命行為，於麻
    醉藥品管理條例第十三條之一第二項第一款（舊法規定：處
    有期徒刑五年以上有期徒刑，得併科五萬元以下罰金），及
    八十七年五月廿日公布，同年月廿二日生效毒品危害防制條
    例第四條第二項（新法規定：製造、運輸、販賣第二級毒品
    者，處無期徒刑或七年以上有期徒刑，得併科新台幣七百萬
    元以下罰金），均有處罰規定。而被告係自八十七年四月十
    三日起至八十七年五月十九日止，幫助販賣安非他命，其行
    為後法律已有變更，自應比較新舊法，比較結果，以舊法有
    利被告，應依刑法第二條第一項但書規定，適用舊法即修正
    前麻醉藥品管理條例第十三條之一第二項第一款規定處斷。
四、查「安非他命」屬中樞神經興奮劑，具有輕微成癮性，服用
    後會產生依賴性耐藥性、並引起不安、頭昏、顫抖、亢進性
    反應、失眠、焦慮、譫妄、慢性中毒、精神障礙、類似精神
    分裂症之錯覺、幻覺、妄想及伴有行動與性格異常等副作用
    。其劑量增大時，甚或會致死亡。而其慣用者，由於精神錯
    亂，更具有暴力攻擊及反社會行為等傾向，情況極為嚴重，
    尤以戒解不易，其毒害不在煙毒之下，業經行政院衛生署於
    七十九年十月九日，以七九、十、九衛署藥字九０四一四二
    號公告列入麻醉藥品管理條例第二條第四款所定「化學合成
    類麻醉藥品」管理，並禁止於醫療上使用，暨禁止販賣、持
    有、施打、吸用。查被告違反上開規定，而幫助毒犯邱銘鏞
    販賣安非他命，核其所為，係犯麻醉藥品管理條例第十三條
    之一第二項第一款幫助非法販賣化學合成麻醉藥品罪。公訴
    人認被告係犯毒品危害防制條例第四條第二項販賣第二級毒
    品罪，容有未洽。然起訴基本社會事實同一，起訴法條，應
    予變更；據此，公訴人認被告與邱銘鏞係販賣安非他命共同
    正犯，亦有未洽。又被告先後多次幫助販賣毒品行為，時間
    緊接，所犯罪名相同，顯係基於概括犯意反覆為之，為連續
    犯，應依刑法第五十六條規定，依法加重其刑。又被告於八
    十五年至八十六年間，有三次違反麻醉藥品管理條例前科，
    依序：(1)因麻醉藥品安非他命案件，於八十五年八月廿二日
    ，經雲林地方法院判處有期徒刑五月，於八十五年七月廿五
    日確定，於八十五年九月十二日執行完畢。(2)因麻醉藥品安
    非他命案件，於八十六年三月三日，經高雄地方法院判處有
    期徒刑六月，於八十六年三月三日確定，於八十六年四月十
    一日執行完畢。(3)因違反麻醉藥品管理條例案件，於八十六
    年九月九日，經台中地方法院判處有期徒刑六月，於八十六
    年十月三日確定，於八十六年十一月六日執行完畢，有台灣
    高等法院被告全國前案紀錄表在卷可稽（詳更(五)卷五三頁）
    。被告所犯三案，均係於前案執行完畢後再犯，且均已執行
    完畢，顯無刑法第五十條所定，裁判確定前犯數罪情事，自
    無依刑法第五十一條規定，定應執行刑問題。本件被告係於
    有期徒刑執行完畢後，五年內，再犯本件有期徒刑以上之罪
    ，為累犯，應依刑法第四十七條規定，遞加其刑。另本件被
    告為幫助犯，依刑法第三十條第二項規定，減輕其刑。又被
    告於本案犯後，供出本件麻醉藥品來源，因而破獲毒犯，已
    如前述，依舊麻醉藥品管理條例第十三條之三規定，遞減其
    刑；並依刑法第七十一條第一項規定，先加後減其刑。
五、原判決關於被告販賣化學合成麻醉藥品部分，認被告罪證明
    確，而依法論罪科刑，固非無見。惟查：(一)本件被告僅係幫
    助毒犯邱銘鏞販賣安非他命，原判決認係共同正犯，自有未
    洽。(二)又本件扣案吸食器二支，係供被告丙○○吸食安非他
    命所用，非供其幫助販賣安非他命所用；另扣案安非他命淨
    重四‧三三公克，經鑑定結果雖屬安非他命（詳原審卷(一)八
    二頁），然此係供被告施用毒品，亦非供本件幫助販賣所用
    ，自不得在本件判決諭知沒收，就此部分，原判決於主文併
    予宣告沒收，顯有疏失。(三)又原判決於理由敘明，扣案筆記
    簿及存摺各一本、0000000000號、000000
    0000號行動電話各一支，均係供被告販賣毒品所用，應
    依肅清煙毒條例第十三條第一項規定，宣告沒收，然漏未敘
    明該等物品，係屬被告所有，即予諭知沒收，亦有疏失。關
    於販賣安非他命部分，被告上訴意旨，仍執前詞，否認犯罪
    ，固不足採。然原判決既有上述可議，自應由本院將原判決
    ，關於販賣安非他命部分及定應執行刑部分，均撤銷改判。
    爰審酌被告幫助販賣安非他命九次，已獲取四次（即四錢）
    安非他命作為為酬，併其犯罪動機、目的、手段、所造成危
    害、所幫助販賣次數及數量等一切情狀，對被告量處有期徒
    刑二年，以資懲儆。至扣案筆記簿及存摺各一本、門號00
    00000000號、0000000000號行動電話各
    一支，均係被告所有，且供被告幫助販賣安非他命所用，爰
    依刑法第卅八條第一項第二款、第三項規定，併予宣告沒收
    。又舊麻醉藥品管理條例，並未如肅清煙毒條例有「販賣毒
    品所得應宣告沒收」之規定，且被告係幫助販賣安非他命，
    自無所謂共同販賣所得，當無「共同犯罪行為，應由共犯各
    負全部責任」理論之適用，故不須就毒犯邱銘鏞販賣安非他
    命所得，於本件被告所犯幫助販賣安非他命罪名項下，併予
    宣告沒收，附此敘明。
據上論斷，應依刑事訴訟法第三百六十九條第一項前段、第三百
六十四條、第二百九十九條第一項前段、第三百條，修正前麻醉
藥品管理條例第十三條之一第二項第一款、第十三條之三，刑法
第二條第一項但書、第十一條前段、第五十六條、第四十七條、
第三十條第二項、第三十八條第一項第二款，判決如主文。
本案經檢察官楊治宇到庭執行職務。
中    華    民    國    95    年    4     月    6     日
                  刑事第六庭    審判長法  官  蔡崇義
                                      法  官  吳永宋
                                      法  官  董武全
以上正本證明與原本無異。
如不服本判決，應於收受本判決後十日內向本院提出上訴書狀。
其未敘述上訴理由者並得於提起上訴後十日內向本院補提理由書
狀（均須按他造當事人之人數附繕本）「切勿逕送上級法院」。
                                      書記官  許美惠
中    華    民    國    95    年    4     月    6     日
附錄法條：
修正前麻醉藥品管理條例第十三條之一第二項第一款：
違反前條之規定，其屬於第二條第四款之麻醉藥品者，依左列規
定處罰：
一、非法輸入、製造、運輸、販賣者，處五年以上有期徒刑，得
    併科五萬元以下罰金。
附表：
┌──┬────┬─────────┬─────────────┬───────┐
│編號│ 時  間 │銀行帳戶存取款情形│筆記簿紀錄                │  備    註    │
│    │        │金額：新台幣元    │                          │              │
├──┼────┼─────────┼─────────────┼───────┤
│ 01 │87.04.13│87.04.13存 45,000 │04.11:A0.5g,B0.5h,4萬5    │依筆記簿上記載│
│    │        │87.04.14提 30,000 │04.13:B0.5h,A0.2h,4萬     │，每次於存款日│
├──┼────┼─────────┼─────────────┤前數日或當日，│
│    │87.04.22│87.04.22存110,000 │04.16:B1h,2萬5千          │被告筆記簿即有│
│    │        │87.04.22提 10,000 │04.18:A1g,5千             │多次毒品紀錄，│
│    │        │87.04.22提 20,000 │04.21:XA2g,退A0.5g,B1h,5萬│並有刪除或退貨│
│ 02 │        │87.04.22提 20,000 │04.22:A1g,9萬             │情形，顯見被告│
│    │        │87.04.22提 20,000 │                          │供稱，其介紹購│
│    │        │87.04.23提 10,000 │                          │買毒品者，均係│
│    │        │87.04.23提 20,000 │                          │直接與邱銘鏞談│
├──┼────┼─────────┼─────────────┤價格、數量，談│
│ 03 │87.04.24│87.04.24存 15,000 │04.24:B0.5h,3萬           │成後，才通知被│
│    │        │87.04.24提 10,000 │                          │告等語，為真實│
├──┼────┼─────────┼─────────────┤可採。再者，被│
│    │87.04.30│87.04.30存 10,000 │04.26:A0.5g,B1h,1萬5      │告稱：邱銘鏞說│
│ 04 │        │87.05.02提 10,006 │04.27:A1g,5千             │錢未收到，還不│
│    │        │                  │04.28:B0.5h,1萬,29500     │算等語，亦符常│
│    │        │                  │04.30:B0.5h,3萬,黑欠5萬   │情。故帳戶存款│
├──┼────┼─────────┼─────────────┤日，始為毒品實│
│    │87.05.04│87.05.04存 50,000 │05.01:B0.5h               │際成交日，而筆│
│    │        │                  │05.02:B0.5h,1萬5,宏欠0.5星│記簿上記載日期│
│ 05 │        │                  │      期日                │，應僅係邱銘鏞│
│    │        │                  │05.03:黑匯3萬,A1g,B0.5h   │或購買毒品者，│
│    │        │                  │05.04:A1g,5.9萬           │通知「欲」交易│
├──┼────┼─────────┼─────────────┤數量，經被告隨│
│    │87.05.05│87.05.05存 20,000 │05.05:A1g,5萬9,退A1g,6萬1 │手記下，以便日│
│ 06 │        │87.05.05提 30,000 │      上開紀錄復全刪掉    │後向邱銘鏞索取│
│    │        │87.05.05提 20,000 │                          │每達十萬可得一│
│    │        │87.05.06提 20,006 │                          │錢安非他命依據│
├──┼────┼─────────┼─────────────┤。依此，被告介│
│    │87.05.08│87.05.08存100,000 │05.06:退A1g,6萬1,0.2h,3萬1│紹他人向邱銘鏞│
│    │        │87.05.08提 30,000 │05.07:A1g,1萬5            │購買毒品次數，│
│ 07 │        │87.05.08提 30,000 │05.08:A2g,10萬5,黑匯14    │應以銀行帳戶存│
│    │        │87.05.08提 30,000 │                          │款日為準。    │
│    │        │87.05.08提  5,000 │                          │              │
├──┼────┼─────────┤                          │              │
│    │87.05.08│87.05.08存 40,000 │                          │              │
│ 08 │        │87.05.11提  5,000 │                          │              │
│    │        │87.05.11提 30,000 │                          │              │
├──┼────┼─────────┼─────────────┤              │
│    │87.05.11│87.05.11提 30,000 │05.11:A2g,6萬-2萬,黑輪欠2 │              │
│ 09 │        │87.05.11存 75,000 │                          │              │
│    │        │87.05.12提 25,000 │                          │              │
│    │        │87.05.12提  5,006 │                          │              │
└──┴────┴─────────┴─────────────┴───────┘


司法院資訊處製作；財團法人民間司法改革基金會備份。
